【裁判字號】    95,上訴,2104
【裁判日期】    951227
【裁判案由】    毒品危害防制條例
【裁判全文】
臺灣高等法院臺中分院刑事判決        95年度上訴字第2104號
上  訴  人  臺灣彰化地方法院檢察署檢察官
被      告  乙○○
                    （在臺灣雲林第二監獄執行中）
上列上訴人因被告違反毒品危害防制條例案件，不服臺灣彰化地
方法院95年度訴字第1038號，中華民國95年 7月31日第一審判決
（起訴案號：臺灣彰化地方法院檢察署95年度毒偵字第2084號；
移送併辦案號：95年度毒偵字第2672號），提起上訴，本院判決
如下：
    主      文
上訴駁回。
    事實及理由
一、本案經本院審理結果，認第一審判決關於施用第一級毒品罪
    部分（另施用第二級毒品罪部分未經上訴，業已確定）之認
    事用法及量刑均無不當，應予維持，並引用第一審判決書記
    載之事實、證據及理由（如附件）。
二、檢察官上訴及移送併辦（臺灣彰化地方法院檢察署95年度毒
    偵字第2896、4162號）意旨略以：施用毒品具有成癮性，必
    反覆為之，被告於95年7月14日上午 9時許及同年8月31日上
    午10時許，在其位於彰化縣福興鄉社尾村浮景巷27號住處，
    各施用第一級毒品海洛因 1次，與起訴部分在法律上之評價
    應屬於包括一罪的接續犯或集合犯，依審判不可分原則，應
    為起訴效力所及，原判決未及斟酌審判，難認允當等語。經
    查：(一)施用毒品致成癮者，固所多見，但施用後而有意戒斷
    者，亦不在少數，因此，尚不得以施用毒品可能成癮，即推
    斷施用者必定持續不斷地反覆為之。(二)刑法第56條連續犯之
    規定業於94年1月7日修正公布刪除，並於95年7月1日施行，
    而依新法對於上開反覆實施犯罪模式之對應處置，除合於「
    接續犯」或「包括一罪」之情形外，則僅能依數罪併罰之規
    定個別處斷。又連續數行為而犯同一之罪名，部分之數行為
    ，發生在新法施行前者，新法施行後，該部分適用最有利於
    行為人之法律，若其中部分之一行為或數行為，發生在新法
    施行後者，該部分不能論以連續犯（最高法院95年第 8次刑
    事庭會議決議意旨參照）。而依最高法院86年台上字第3295
    號判例意旨，數行為於同時同地或密切接近之時地實施，侵
    害同一之法益，各行為之獨立性極為薄弱，依一般社會健全
    觀念，在時間差距上，難以強行分開，在刑法評價上，以視
    為數個舉動之接續施行，合為包括之一行為予以評價，較為
    合理，方屬接續犯之範疇，足見「接續犯」之成立，係以時
    、空密接性為前提要件，即透過對於同一法益之同種類侵害
    行為繼續不間斷之實行，業已稀釋個別行為之獨立性，致使
    刑法評價時將之視為單一、整體之犯罪行為，以符合社會一
    般人對於行為概念之認知，並與行為人之犯罪目的相互結合
    ；至於學理上「包括一罪」概念中，與施用毒品之犯罪型態
    較有關聯者，應屬「集合犯」之態樣，此即依一般社會通念
    ，特定犯罪行為具有反覆實施之特性，立法者於制定刑罰法
    律之初，亦已認知該種行為類型之反覆性，而有意藉由法條
    中客觀構成要件之行為要素，含括上開具有反覆實施特性之
    數個犯罪行為，仍僅接受一次刑法之評價為已足。然施用毒
    品犯罪，或為零星偶一之施用，或長期不間斷的反覆施用，
    均有其可能性，且每次施用之時、空亦未必密接，顯非數個
    舉動之接續施行，自不合接續犯之要件；亦難認立法者於制
    定刑罰法律之初，已認知施用毒品行為必屬具反覆性之犯罪
    ，且有意藉由法條中客觀構成要件之行為要素，含括上開具
    有反覆實施特性之數個犯罪行為，當不得評價為集合犯。況
    實務上最高法院歷來僅將專以觸犯該等法條之罪，為其日常
    生活之職業者之常業犯，認為其性質上屬多數行為之集合犯
    ，在法律上將之擬制為一罪（即學理上稱之實質上一罪，參
    照最高法院92年度台上字第5115號、92年度台上字第4959號
    、93年度台上字第3609號、94年度台上字第4567號等裁判意
    旨），而本次刑法修正既依據「刑罰公平原則」之考量，刪
    除有關連續犯之規定，並將含有連續犯性質之常業犯一併全
    數刪除（參見刑法修正草案總說明），則再以集合犯之概念
    評價多數施用毒品之行為，即有不當。因此，多次施用毒品
    犯罪之行為，當無論以「接續犯」「集合犯」之餘地，此時
    則應回歸一般刑法上行為單、複數之認定，而予論罪科刑，
    較稱妥適。是檢察官認被告於刑法修正施行後即95年 7月14
    日、95年 8月31日之施用毒品犯行，與本件經論罪之施用毒
    品行為，有集合犯或接續犯之實質上一罪關係，自有誤會。
    (三)綜上所述，檢察官移送併辦之事實與被告經論罪科刑之犯
    行，非屬集合犯或接續犯之實質上一罪，自無裁判上一罪之
    關係，無從併案審理。是檢察官之上訴為無理由，應予駁回
    。移送併辦部分則應予以退回，由檢察官另為妥適之處理。
三、據上論斷，依刑事訴訟法第368條、第373條，判決如主文。
本案經檢察官甲○○到庭執行職務。
中    華    民    國    95    年    12    月    27    日
              刑事第六庭  審判長法  官  李  文  雄
                                法  官  劉  連  星
                                法  官  張  恩  賜
上列正本證明與原本無異。
如不服本判決應於收受送達後十日內向本院提出上訴書狀，其未
敘述上訴之理由者並得於提起上訴後十日內向本院補提理由書（
均須按他造當事人之人數附繕本）。
                                書記官  陳  如  慧
中    華    民    國    95    年    12    月    28    日
                                                      Ｆ


司法院資訊處製作；財團法人民間司法改革基金會備份。
